【裁判字號】    96,上,171
【裁判日期】    970423
【裁判案由】    損害賠償等
【裁判全文】
臺灣高等法院高雄分院民事判決           96年度上字第171號
上  訴  人  戊○○
            丁○○
            丙○○
前列三人共同
訴訟代理人  江雍正律師
            李汶哲律師
            蘇勝嘉律師
被上訴人    乙○○
訴訟代理人  甲○○
上列當事人間請求損害賠償等事件，上訴人對於民國96年8 月8
日臺灣高雄地方法院95年度訴字第3158號第一審判決提起上訴，
本院於民國97年4 月9 日言詞辯論終結，判決如下：
    主  文
原判決關於命上訴人戊○○、丁○○給付被上訴人超過新台幣捌
拾貳萬伍仟元部分，及該部分假執行之宣告，暨訴訟費用之裁判
均廢棄。
上訴人丙○○之上訴及上訴人戊○○、丁○○其餘上訴均駁回。
第一、二審訴訟費用由上訴人戊○○、丁○○負擔百分之二十五
，上訴人丙○○負擔百分之五，餘由被上訴人負擔。
    事實及理由
一、本件被上訴人起訴主張：上訴人丁○○、戊○○為夫妻，上
    訴人丙○○及被上訴人均為上訴人丁○○、戊○○之子，原
    審共同原告甲○○係被上訴人之妻。上訴人丁○○將其於民
    國57年間所購買坐落高雄市○○區○○段2 小段1062、1062
    之1 地號土地（原地段為高雄市苓雅區○○○段50之3 地號
    土地），及其上建物即門牌號碼高雄市新興區○○○路7 號
    4 樓房屋（下稱系爭房地）信託登記在原審共同被告陳美金
    名下，並於73年3 月間將系爭房地交由被上訴人居住迄今。
    嗣上訴人丁○○與戊○○將系爭房地以新台幣（下同）330
    萬元出賣與被上訴人，並將系爭房地之所有權狀交與被上訴
    人保管，被上訴人則於80年12月至81年1 月13日間，分別以
    轉帳、開立支票及現金等方式交與上訴人戊○○、丁○○共
    計330 萬元。詎戊○○與丁○○收受被上訴人交付之330 萬
    元價金後，未依約將系爭房地之所有權移轉登記予被上訴人
    ，且上訴人丁○○明知系爭房地之所有權狀在被上訴人持有
    中，竟於82年間夥同陳美金，以系爭房地所有權狀遺失之不
    實事由，向地政機關申請補發，復於84年5 月間將系爭房地
    之所有權移轉登記予上訴人丙○○，上訴人及原審共同被告
    陳美金共同侵害被上訴人之權利，且上訴人戊○○、丁○○
    並受有330 萬元之利益，而系爭房地所有權不能移轉登記予
    被上訴人，係可歸責於上訴人戊○○、丁○○之事由所致，
    被上訴人於本院94年度上字第119 號民事一案審理時，以94
    年10月17日之民事追加訴狀解除其與上訴人戊○○、丁○○
    間就系爭房地所為買賣契約之意思表示，上訴人戊○○與丁
    ○○自負有返還330 萬元價金之義務，因330 萬元中有部分
    資金係原審共同原告甲○○所有，故被上訴人及原審共同原
    告甲○○本於民法第197 條、第179 條、及民法第259 條解
    除契約後回復原狀之規定，請求上訴人及原審共同被告陳美
    金應給付被上訴人及原審共同原告甲○○330 萬元及其利息
    。另上訴人丙○○於90年8 月24日向被上訴人借款15萬元，
    約定每月利息為5 千元，被上訴人已於同日匯款15 萬 元予
    上訴人丙○○，詎上訴人丙○○自91年7 月起即未給付利息
    ，屢經催討，均置之不理，爰依民法第478 條之規定，請求
    上訴人丙○○返還借款15萬元及其利息等語。聲明求為判決
    ：(一)上訴人及原審共同被告陳美金應給付被上訴人及原審共
    同原告甲○○330 萬元，及自起訴狀繕本最後送達上訴人翌
    日起至清償日止按年息5%計算之利息。(二)上訴人丙○○應再
    給付被上訴人15萬元，及自起訴狀繕本送達上訴人丙○○翌
    日起至清償日止按年息5%計算之利息。(三)被上訴人願供擔保
    ，請准宣告假執行。
二、上訴人則以：上訴人戊○○、丁○○與被上訴人間就系爭房
    地並無買賣關係存在，被上訴人雖持有系爭房地之所有權狀
    ，亦不能證明有上開買賣關係存在。又依被上訴人所提出之
    匯款紀錄，被上訴人係交付300 萬元而非330 萬元與上訴人
    戊○○、丁○○，此300 萬元係因上訴人丁○○投資花蓮房
    子，委由被上訴人處理，再由被上訴人匯給上訴人丁○○之
    投資款項，而非購買系爭房地之價金，上訴人並未受有330
    萬元利益，故被上訴人無權請求上訴人與原審共同被告陳美
    金給付330 萬元。另被上訴人交付上訴人丙○○之15萬元，
    係投資款而非借款，且上訴人丙○○已將該15萬元返還予被
    上訴人，被上訴人自不得再請求返還此15萬元等語置辯，並
    答辯聲明求為判決：(一)被上訴人之訴及假執行之聲請均駁回
    。(二)上訴人如受不利之判決，願供擔保請准宣告免予假執行
    。
三、原審判決上訴人戊○○、丁○○應給付被上訴人330 萬元及
    其利息，暨上訴人丙○○應給付被上訴人15萬元及其利息，
    並駁回被上訴人其餘之請求及原審共同原告甲○○之請求。
    上訴人就敗訴部分不服，提起上訴，上訴聲明求為判決：(一)
    原判決不利於上訴人部分廢棄。(二)上開廢棄部分，被上訴人
    於第一審之訴駁回。(三)如受不利益之判決，上訴人願供擔保
    請准宣告免為假執行。被上訴人則答辯聲明求為判決: 駁回
    上訴人之上訴。（被上訴人及原審共同原告甲○○就敗訴部
    分未聲明不服而告確定）
四、兩造不爭執事項如下: 並有電話錄音譯文7 份〔見原審卷(一)
    第26至49頁、第56至65頁、原審卷(二)第45至50 頁〕、高雄
    市第三信用合作社調卷單、取款憑條4 紙、匯款委託書2 份
    及乙○○活期存款存摺〔見原審卷(一)第21頁至25頁〕、土地
    所有權狀及房屋所有權狀〔見原審卷(一)第19至20頁、第66至
    68頁〕、94年10月17日民事追加訴狀〔見原審卷(一)第108 至
    111 頁〕、泛亞銀行匯出匯款用紙、匯出匯款回條及乙○○
    泛亞銀行存摺〔見原審卷(一)第112 至118 頁〕、丁○○91年
    9 月22日偵訊筆錄、戊○○91年11月6 日偵訊筆錄及陳美金
    91年11月3 日偵訊筆錄〔見原審卷(一)第181 至187 頁、第31
    7 至319 頁〕、系爭房地移轉之土地登記申請書、切結書、
    公證書、買賣所有權移轉契約書〔見原審卷(一)第359 至368
    頁〕、陳美金於85年5 月29日出具之聲明書、丁○○於84年
    1 月20日出具之證明書及丁○○於84年5 月25日出具之切結
    書〔見原審卷(一)第134 至136 頁〕、丁○○出具之委託書〔
    見原審卷(一)第192 頁〕、丙○○第一商業銀行存摺〔見原審
    卷(一)第219 至221 頁〕、丁○○誠泰銀行存摺存款對帳單及
    戊○○台北銀行之對帳單〔見原審卷(二)第117 至122 頁〕、
    暨和解書等影本（見本院卷第24 -25頁）在卷可稽，堪認為
    真實：
  (一)上訴人丁○○、戊○○為夫妻，上訴人丙○○及被上訴人均
    為上訴人丁○○、戊○○之子。上訴人丁○○將其於57年間
    所購買之系爭房地信託登記在原審共同被告陳美金名下，並
    於73年3 月間將系爭房地交由被上訴人居住迄今。
  (二)被上訴人於80年12月至81年1 月13日間，分別以轉帳及由高
    雄市第三信用合作社開具台灣銀行支票方式給付上訴人戊○
    ○、丁○○共計300 萬元。上訴人丁○○與陳美金於82年間
    以所有權狀遺失為由，向高雄市新興地政事務所申請補發，
    並於84年間將系爭房地移轉登記與上訴人丙○○。
  (三)被上訴人於90年8 月24日自泛亞商業銀行股份有限公司苓雅
    分行帳戶內匯款15萬元與上訴人丙○○。
  (四)被上訴人於本院94年度上字第119 號一案審理時，以94年10
    月17日之民事追加訴狀解除其與上訴人戊○○、丁○○間就
    系爭房地所為買賣契約之意思表示，該書狀於94年10月19日
    交付與上訴人所委任之訴訟代理人。
  (五)兩造、原審共同被告陳美金及原審共同原告甲○○於96年9
    月4 日在台灣高雄地方法院檢察署簽訂和解書，其和解內容
    為：「一、坐落高雄市新興區○○○路7 號4 樓房屋及土地
    持分（即本件系爭房地），原為丙○○所有，願移轉登記給
    乙○○或其所指定之人，若乙○○未指定人，即（誤載為「
    及」）直接移轉登記給乙○○。二、丙○○願依高雄地方法
    院95年度訴字第3158號判決（即本件原審判決）中關於新台
    幣（下同）15萬元給付給乙○○，及依照判決所  計算之利
    息給付乙○○。三、乙○○及甲○○在高雄地方法院95年度
    訴字第3158號判決中，被告丁○○、戊○○應連帶給付乙○
    ○330 萬元部分，在丙○○將上開房屋過戶予乙○○或其所
    指定人後，願意拋棄。四、上開民事判決現已上訴臺灣高等
    法院高雄分院，雙方應協同於上開事件開庭時，向承辦法官
    做最終和解確認。五、和解確認後，乙○○、甲○○願意對
    96年9 月4 日前之所有對被告丙○○、丁○○、戊○○、陳
    美金四人告訴撤回，並對於與被告丙○○、丁○○、戊○○
    、陳美金於96年9 月4 日前與之有關之事實以後不會彼此提
    出刑事告訴。六、各當事人所有民事權利義務全部拋棄。七
    、各當事人均應履行上開和解內容，始能互相對之主張。」
    ，且上開和解係針對本件民事案件而為。又上訴人丙○○迄
    今仍未將系爭房地所有權移轉登記給被上訴人或其指定之人
    ，亦未給付15萬元及其利息與被上訴人。
五、兩造爭執事項如下: (一)被上訴人就系爭房地是否與上訴人戊
    ○○、丁○○成立買賣契約? (二)被上訴人是否已給付買賣價
    金330萬元予上訴人戊○○與丁○○？被上訴人本於民法第2
    59條之解除契約後回復原狀請求權、民法第197條及第179條
    之規定，請求上訴人戊○○與丁○○返還買賣價金或不當得
    利，有無理由？(三)上訴人丙○○有無向被上訴人借款15萬元
    ? 被上訴人請求上訴人丙○○返還15萬元及其利息，有無理
    由? 茲就此爭執點分述如下:
（一）被上訴人就系爭房地是否與上訴人戊○○、丁○○成立買
      賣契約?
    1.查，原審共同被告陳美金曾於85年4 月18日在電話向被上
      訴人、甲○○表示：其知悉被上訴人與上訴人戊○○、丁
      ○○間，有約定由被上訴人將花蓮房屋出售後，將出售部
      分款項給上訴人戊○○、丁○○，上訴人戊○○、丁○○
      則將系爭房地過戶給被上訴人，且上訴人丁○○曾告知其
      要將系爭房地過戶登記與被上訴人等語，及上訴人戊○○
      曾於87年7 月20日在電話中向被上訴人表示：當初有說好
      要將系爭房屋過戶與被上訴人，但土地增值稅要由被上訴
      人負擔，丁○○亦如此交待被上訴人，因被上訴人未儘早
      辦理系爭房地所有權移轉過戶，以致坐失時機等語，有電
      話錄音譯文在卷可證（見原審卷(一)第42頁、第34頁、第62
      頁、第63頁），且上訴人就上開電話譯文內容之真正亦不
      爭執（見原審卷(三)第91至92頁），自堪認屬實。準此，足
      認上訴人戊○○、丁○○確曾將系爭房地出售予被上訴人
      ，並約定於被上訴人將坐落花蓮之房屋出售，取得價款後
      ，再給付買賣價金予上訴人戊○○、丁○○，且上訴人戊
      ○○、丁○○同意將系爭房地移轉登記與被上訴人，土地
      增值稅則由被上訴人負擔。
    2.次查，兩造於96年9 月4 日在台灣高雄地方法院檢察署簽
      訂和解書，上訴人同意將系爭房地移轉登記給被上訴人或
      其所指定之人，移轉後，被上訴人同意拋棄原審所判決命
      上訴人丁○○、戊○○應給付被上訴人330 萬元部分等情
      ，有和解書（見本院卷第24、25頁）在卷可稽，且為兩造
      所不爭執，自堪認屬實。準此，果被上訴人未向上訴人丁
      ○○、戊○○購買系爭房地，且已給付價金330 萬元與上
      訴人丁○○、戊○○，上訴人焉會同意將系爭房地移轉登
      記給被上訴人或其所指定之人，足見被上訴人確曾以330
      萬元向上訴人丁○○、戊○○購買系爭房地。上訴人丁○
      ○、戊○○主張未曾將系爭房地出賣與被上訴人云云，不
      足採信。
（二）被上訴人是否已給付買賣價金330 萬元予上訴人戊○○與
      丁○○？被上訴人本於民法第259 條之解除契約後回復原
      狀請求權、民法第197 條及第179 條之規定，請求上訴人
      戊○○與丁○○返還買賣價金或不當得利，有無理由？
    1.被上訴人主張伊自80年11月7 日起至81年1 月13日止，曾
      先後匯款100 萬元、75萬元、35萬元、25萬元、65萬元與
      上訴人丁○○與戊○○，並另交付現金30萬元與上訴人丁
      ○○，共計交付330 萬與上訴人丁○○與戊○○等情，上
      訴人丁○○與戊○○則辯稱: 被上訴人僅給付300 萬元，
      且300 萬元係上訴人丁○○投資花蓮建屋所得，而非購買
      系爭房地之價金云云。
    2.查，被上訴人自80年11月7 日起至81年1 月13日止，曾先
      後匯款100 萬元、75萬元、35萬元、25萬元、65萬元與上
      訴人丁○○與戊○○等情，有高雄市第三信用合作社調卷
      單1 紙、取款憑條4 紙、匯款委託書2 份，以及乙○○活
      期存款存摺、丁○○誠泰銀行存摺存款對帳單、戊○○臺
      北銀行對帳單各1 份在卷可參（見原審卷(一)第21至25頁、
      原審卷(二)第117 至118 頁、第121 頁），且上訴人丁○○
      於91年9 月22日因詐欺、偽造文書等刑事案件在警訊時陳
      稱：「乙○○有於80年間有陸續匯款共新臺幣330 萬元給
      我及我先生戊○○」等語；上訴人戊○○於91年11月6 日
      在警訊及於92年7 月8 日、93年9 月13日在原審92年度訴
      字第661 號違反稅捐稽徵法刑事一案言詞辯論時陳稱：「
      乙○○於80年間有陸續匯款共新臺幣300 多萬元給我及丁
      ○○」、「乙○○是在81、2 年間陸續交給我的，有用匯
      的也有用現金給我」、「330 萬元匯款是賣房子應該給我
      們的錢」等語，有上開筆錄在卷可證（見見原審卷(一)第18
      3 頁、186 頁、原審卷(二)第201 頁原審卷(二)276 頁反面）
      ，足見被上訴人除匯款300 萬元予上訴人丁○○、戊○○
      外，尚有以現金方式為給付，前計後共計給付330 萬元，
      是被上訴人主張其先後共給付330 萬元與上訴人丁○○與
      戊○○之事實，尚堪採信。上訴人丁○○與戊○○辯稱:
      被上訴人僅給付300 萬元云云，不足採信。
    3.又被上訴人主張投資花蓮建屋，除上訴人丁○○有出資外
      ，其亦有投資之事實，為上訴人丁○○與戊○○否認被上
      訴人有投資。查，上訴人戊○○於92年7 月8 日在原審92
      年度訴字第661 號違反稅捐稽徵法刑事一案審理時陳稱：
      丁○○在花蓮有投資建屋，是跟地主合建，被上訴人當時
      有搭會，亦有投資等語（見原審卷(一)第291 頁），且訴外
      人即曾參與花蓮建屋之投資人之一陳長財、陳遜如分別於
      69年7 月26日、70年10月16日將其投資股份讓與被上訴人
      ，陳遜如並將建築執照起造人名義變更為被上訴人等情，
      有被上訴人所提出其於69年7 月26日與陳長財所簽立之轉
      讓股份同意書、其70年10月16日與陳遜如簽立之退股同意
      書、花蓮縣稅捐稽徵處函、陳遜如委請律師發函致被上訴
      人、陳遜如書立之收據等在卷可證（見原審卷(三)第211 頁
      、第135 至137 頁、第146 至147 頁、原審卷(一)第351 頁
      ），堪認被上訴人之上開主張為真實，是上訴人主張被上
      訴人未投資花蓮建屋云云，自不足採信。又被上訴人主張
      其與上訴人丁○○投資花蓮房屋計分得3 棟半房屋，其中
      2 棟登記在被上訴人名下，剩餘1 棟則於70至71年間登記
      在訴外人即上訴人戊○○與丁○○之女佟玲玲名下，而佟
      玲玲並未出資投資花蓮建屋等情，亦為上訴人丁○○於原
      審所不爭執（見原審卷(三)第106 頁），是從上訴人丁○○
      指示被上訴人將其中1 棟房屋登記在佟玲玲名下之情形以
      觀，足認被上訴人主張伊與上訴人丁○○投資花蓮建屋之
      款項，至遲已於71年間結算完畢等語為真正。另因投資花
      蓮建屋，而登記在被上訴人名下之2 棟房屋，係分別於80
      年11月及81年2 月間出售與訴外人吳介仁、王久盛乙節，
      有花蓮縣花蓮地政事務所96年5 月29日函檢附土地登記申
      請書、買賣所有權移轉契約書、公證書等資料在卷可按（
      見原審卷(三)第173 至192 頁），被上訴人出售上開2 棟房
      屋後，隨即依約自80年11月7 日起至81年1 月13日止多次
      匯款予上訴人戊○○與丁○○，而上訴人丁○○於81年1
      月4 日及同年2 月15日在電話中向被上訴人陳稱：「你（
      指乙○○）匯這75萬來，是340 萬裡頭，一半給我，一半
      給你爸爸，是不是？」、「你講一句，我不匯來了，我就
      給你這麼多，我這麼多也不要你的，我會寄還給你」、「
      通通退回來給你」等語，有電話錄音譯文在卷可證（見本
      院卷(一)第26至28頁），且上訴人就上開電話譯文內容之真
      正亦不爭執（見原審卷(三)第91至92頁），果系爭330 萬元
      係上訴人丁○○投資花蓮建屋所得，係上訴人丁○○所有
      ，上訴人丁○○焉會表明要再退還給被上訴人? 此與常情
      有違，由此足見，被上訴人所給付與上訴人戊○○與丁○
      ○之330 萬元，確與花蓮建屋之投資款無關，上訴人戊○
      ○與丁○○辯稱：被上訴人所給付之款項係上訴人丁○○
      投資花蓮建屋所得，而非購買系爭房地之價金云云，自不
      足採信。
    4.又查，上訴人丁○○已於84年間將系爭房地移轉登記與上
      訴人丙○○等情，為兩造所不爭執，則上訴人戊○○及丁
      ○○已無法依其等與被上訴人間之買賣契約之約定，將系
      爭房地所有權移轉登記與被上訴人，被上訴人自得依法解
      除上開買賣契約。嗣被上訴人於本院94年度上字第119 號
      一案審理時，以94年10月17日之民事追加訴狀解除其與上
      訴人戊○○、丁○○間就系爭房地所為買賣契約之意思表
      示，該書狀已於94年10月19日交付與上訴人所委任之訴訟
      代理人等情，為兩造所不爭執，是被上訴人與上訴人戊○
      ○、丁○○間就系爭房地所為之買賣契約，業已合法解除
      ，應堪認定。從而被上訴人本於民法第259 條之解除契約
      後回復原狀請求權、民法第197 條及第179 條之規定，請
      求上訴人戊○○與丁○○返還買賣價金或不當得利，即屬
      有據。又兩造雖於96年9 月4 日在台灣高雄地方法院檢察
      署簽訂和解書，然依和解書第三條規定，於上訴人丙○○
      將系爭房地所有權移轉登記給被上訴人或其指定之人「後
      」，被上訴人始拋棄本件330 萬元之請求權，然上訴人丙
      ○○迄今仍未將系爭房地所有權移轉登記給被上訴人或其
      指定之人乙節，為兩造所不爭執，故被上訴人對上訴人戊
      ○○與丁○○之本件330 萬元請求權尚未拋棄，其請求權
      仍存在，應堪認定。
    5.按數人負同一債務或有同一債權，而其給付可分者，除法
      律另有規定或契約另有訂定外，應各平均分擔或分受之。
      其給付本不可分而變為可分者，亦同。民法第271 條定有
      明文。本件被上訴人於原審係與甲○○共同訴請上訴人及
      原審共同被告陳美金等4 人給付330 萬元本息，此給付乃
      係可分，依民法第271 條前段規定，則被上訴人及甲○○
      係各請求上訴人戊○○、丁○○、丙○○及陳美金給付1,
      650,000 元（3,300,000 元÷2=1,650,000 元），且被上
      訴人係請求上訴人戊○○、丁○○、丙○○及陳美金各給
      付412,500 元（1,650,000 元÷4=412,500 元），故被上
      訴人於原審請求上訴人戊○○、丁○○給付之本金金額合
      計為825,000 元（412,500x2=825,000） ，被上訴人就此
      部分之請求，為有理由，應予准許。原審判決命被上訴人
      給付上訴人戊○○、丁○○3,300,000 元本息，其超過
      825,000 元本息部分，已逾被上訴人聲明之範圍，自屬訴
      外裁判。
（三）上訴人丙○○有無向被上訴人借款15萬元? 被上訴人請求
      上訴人丙○○返還15萬元，有無理由?
    1.查，被上訴人主張伊於90年8 月24日自泛亞銀行高雄苓雅
      分行帳戶內匯款15萬元與上訴人丙○○之事實，為上訴人
      丙○○不爭執，自堪認屬實。
    2.又被上訴人主張上開15萬元係借款，且未清償等情，則為
      上訴人丙○○所否認，辯稱：系爭15萬元係投資款而非借
      款，且其已將該15萬元返還予被上訴人云云。查，證人即
      丙○○女友徐美玲於原審結證稱：其曾匯款5 千元與被上
      訴人數次，而該匯款5 千元係被上訴人交付15萬元與上訴
      人丙○○之「利息」等語明確（見原審卷(二)第108 頁），
      並有紀錄90年9 月21日、同年10月19日、同年11月20日、
      同年12月20日、91年1 月17日、同年2 月20日、同年3 月
      21日、同年4 月18日、同年6 月20日以現金或匯款存入5
      千元之乙○○泛亞銀行存摺影本1 份在卷可證（見本院卷
      (一)第113 至118 頁），足認上訴人丙○○於上開日期委其
      女友徐美玲各匯5 千元合計9 次與被上訴人，係因其向被
      上訴人借款15萬元之利息。果如上訴人丙○○所稱15萬元
      係投資款，則被上訴人能否收取報酬及收取報酬之數額，
      均視營業狀況而定，不僅於營業產生虧損時，無法獲取報
      酬，且因業績之高低起伏，獲取之報酬，衡情應非固定，
      上訴人丙○○按月給付5 千元與被上訴人，顯與常情不符
      ，故上訴人丙○○辯稱15萬元係投資款而非借款云云，不
      足採信。
    3.次查，兩造於96年9 月4 日在台灣高雄地方法院檢察署簽
      立和解書內容之記載（見本院卷第22、23頁），上訴人丙
      ○○同意依原審95年訴字3158號民事判決（即本件原審判
      決），給付被上訴人15萬元及其利息，顯見上訴人丙○○
      確有向被上訴人借款15萬元，且尚未清償，否則焉會同意
      和解給付被上訴人借款15萬元及其利息，故上訴人丙○○
      辯稱15萬元係投資款而非借款，且伊已將該15萬元返還予
      被上訴人云云，自不足採信。是被上訴人訴請上訴人丙○
      ○給付15萬元及其利息，應屬有據。
    4.又系爭15萬元借款，並未約定返還之期限，為兩造所不爭
      執，而被上訴人於93年12月27日在本院93年度上訴字第12
      03號違反稅捐稽徵法一案之準備程序中，曾向上訴人丙○
      ○請求返還本件借款及利息共30萬元，然為上訴人丙○○
      所否認，並拒絕返還，有該準備程序筆錄在卷可按（見原
      審卷(一)第40至43頁），堪認被上訴人已於93年12月27日對
      上訴人丙○○為催告。嗣被上訴人於95年9 月12日具狀提
      起本件訴訟，請求上訴人丙○○返還借款，而該起訴狀繕
      本於95年9 月19日送達上訴人丙○○等情，為兩造所不爭
      執，並有起訴狀及送達證書附卷可佐（見原審卷(一)第16至
      17頁、第126 頁）。是被上訴人於93年12月27日對上訴人
      丙○○為催告，至被上訴人95年9 月12日提起本件訴訟，
      請求上訴人丙○○返還借款時，已逾1 個月以上相當期限
      ，符合民法第478 條所規定之催告期限。從而，被上訴人
      請求上訴人丙○○返還借款15萬元及其利息，洵屬有據，
      應予准許。
六、綜上所述，被上訴人本於民法第259 條之解除契約後回復原
    狀請求權、民法第197 條及第179 條之規定，請求上訴人戊
    ○○與丁○○給付825,000 元及自起訴狀繕本最後送達上訴
    人翌日即95年9 月20日起至清償日止按年息5%計算之利息；
    暨本於借貸之法律關係請求上訴人佟光凱給付15萬元，及自
    起訴狀繕本送達翌日即95年9 月20日起至清償日止按年息5%
    計算之利息部分，均為有理由，應予准許。原審就超過上開
    應准許部分，為上訴人戊○○與丁○○敗訴之判決，並為假
    執行之宣告，自有未洽。上訴意旨就此部分指摘原判決不當
    ，求予廢棄，為有理由，因此部分係屬訴外裁判，故本院只
    須將之廢棄，毋庸另為任何判決。至於上開應准許部分，原
    審判命上訴人給付，並為假執行之宣告，核無違誤，上訴意
    旨就此部分，仍執前詞，指摘原判決不當，求予廢棄，為無
    理由，應駁回其等之上訴。
七、本件事證已臻明確，兩造其餘攻擊防禦方法於本件判決結果
    不生影響，故不再一一論述，併此明。
八、據上論結，本件上訴為一部有理由，一部無理由，依民事訴
    訟法第450 條、第449 條第1 項、第79條但書，判決如主文
    。
中    華    民    國    97    年     4    月    23    日
                            民事第三庭
                                審判長法官  張國彬
                                法      官  吳登輝
                                法      官  鄭月霞
以上正本證明與原本無異。
上訴人不得上訴。
被上訴人如對本判決上訴，須於判決送達後20日內向本院提出上
訴狀，其未表明上訴理由者，應於上訴後20日內向本院提出上訴
理由書（均須按他造當事人之人數附繕本）。上訴時應提出委任
律師或具有律師資格之人之委任狀，並依附註條文規定辦理。
中    華    民    國    97    年     4    月    23    日
                                書  記  官  吳新貞
附註：
民事訴訟法第466 條之1 ：
對於第二審判決上訴，上訴人應委任律師為訴訟代理人，但上訴
人或其法定代理人具有律師資格者，不在此限。
上訴人之配偶、三親等內之血親、二親等內之姻親，或上訴人為
法人、中央或地方機關時，其所屬專任人員具有律師資格並經法
院認適當者，亦得為第三審訴訟代理人。
第1 項但書及第2 項情形，應於提起上訴或委任時釋明之。


司法院資訊處製作；財團法人民間司法改革基金會備份。
